臺灣新竹地方法院普通庭裁定
                                      110年度秩抗字第2號
抗告人即
被移送人    石正宏


上列抗告人即被移送人因違反社會秩序維護法案件，不服本院新
竹簡易庭於民國110年2月23日所為第一審裁定（110年度竹秩字
第6號，移送案號：新竹市警察局第二分局110年1月13日竹市警
二分偵字第1100000333號），提起抗告，經本院普通庭為第二審
裁定如下： 
    主  文
原裁定撤銷。
本件移送駁回，並退回移送機關依法處理。
    理  由
一、移送意旨略以：抗告人即被移送人（下稱被移送人）石正宏
    於民國109年12月26日19時55分許，在新竹市東區寶山路452
    巷7弄對面(仙宮里集會所前)，與同案被移送人黃科智爆發
    口角糾紛，進而互相鬥毆，因認被移送人有違反社會秩序維
    護法第87條第2款之行為等語。
二、被移送人抗告意旨略以：被移送人石正宏於本案移送書所載
    時地係被毆而非互毆，且係於情急之下，實施正當之自我防
    衛之行為，且被移送人石正宏已向同案被移送人黃科智提出
    傷害告訴，而雙方當事人於偵查期間已為和解，且已撤回告
    訴，請求撤銷原裁定云云。
三、按行為後本法有變更者，適用裁處時之規定；但裁處前之規
    定有利於行為人者，適用最有利於行為人之規定，社會秩序
    維護法第3條定有明文。而社會秩序維護法第87條於110年1
    月20日經總統公布修正公布，並於同年月22日生效施行，修
    正前社會秩序維護法第87條規定：「有左列各款行為之一者
    ，處3日以下拘留或新臺幣1萬8千元以下罰鍰：一、加暴行
    於人者。二、互相鬥毆者。三、意圖鬥毆而聚眾者。」，修
    正後則規定：「有下列各款行為之一者，處新臺幣1萬8千元
    以下罰鍰：一、加暴行於人者。二、互相鬥毆者。三、意圖
    鬥毆而聚眾者。」修正後上開條文已刪除拘留之處罰效果，
    裁處前之規定顯然並未較有利於行為人，依社會秩序維護法
    第3條前段規定，本件自應適用修正後即裁處時之社會秩序
    維護法第87條規定。
四、次按違反本法行為專處罰鍰或申誡之案件，警察機關於訊問
    後，除有繼續調查必要者外，應即作成處分書，社會秩序維
    護法第43條第1項第1款定有明文。又第43條第1項所列各款
    以外之案件，警察機關於訊問後，應即移送該管簡易庭裁定
    ；前項警察機關移請裁定之案件，該管簡易庭認為不應處罰
    或以不處拘留、勒令歇業、停止營業為適當者，得逕為不罰
    或其他處罰之裁定，社會秩序維護法第45條亦有明文。再按
    簡易庭審理依本法第45條第1項移送之案件，發現違反本法
    行為係屬本法第31條第1項或第43條第1項各款所列之案件者
    ，應將該案件退回原移送之警察機關處理，違反社會秩序維
    護法案件處理辦法第43條規定甚明。
五、經查，移送機關以被移送人石正宏涉有違反社會秩序維護法
    第87條第2款之違序行為，因而於110年1月13日，以竹市警
    二分偵字第1100000333號違反社會秩序維護法案件移送書，
    移送本院審理。惟原審於110年2月23日裁定時，未及注意社
    會秩序維護法第87條業經修正並公布施行，依修正後社會秩
    序維護法第87條第2款規定「互相鬥毆者」，處新臺幣1萬8
    千元以下罰鍰，則移送意旨所稱被移送人之違序行為事實縱
    令屬實，亦係專處罰鍰之案件，原審未應將上開移送案件退
    回原移送之警察機關處理，其程序自有未合，本院自應將原
    裁定撤銷，並退回由移送機關依法自為處分。
六、依刑事訴訟法第413條，社會秩序維護法第43條第1項第1款
    ，違反社會秩序維護法案件處理辦法第43條，裁定如主文。
中    華    民    國   110    年    6    月     3     日
                  普通庭    審判長法　官　賴淑敏
                                  法  官  王靜慧
                                  法  官  黃怡文
以上正本證明與原本無異。
不得抗告。
中　　華　　民　　國　　110 　年　　6 　　月　　3 　　日
                                  書記官  謝沛真